臺灣高等法院刑事判決　　　　　　　　　　　　　九十一年度上易字第一九五一號
　　上　訴　人
　　即　被　告　甲○○
右列上訴人，因毀損案件，不服臺灣桃園地方法院九十年度易字第六七四號，中華民
國九十一年五月三日第一審判決（起訴案號：臺灣桃園地方法院檢察署八十九年度偵
字第一九三二六號）提起上訴，本院判決如左：
    主  文
上訴駁回。
甲○○緩刑三年。
    事  實
一、甲○○於民國（下同）八十二年間曾因犯違反商業登記法，經台灣桃園地方法院
    判處有期徒刑三月，如易科罰金以三０元折算一日。罰金二００００元，如易服
    勞役以六個月之日數比例折算確定，於八十二年七月二十一日執行完畢。不知悔
    改，明知其曾簽發如附表一及附表二所示之本票，因上開本票輾轉流通至乙○○
    手上，而為乙○○之債務人，且上開本票於到期日後提示均未獲清償，乙○○遂
    向法院聲請本票裁定，就附表一部分之四張本票債權，業經原審於八十四年十二
    月二十八日，以八十四年度票字第五八三八號民事裁定准予強制執行，該裁定由
    甲○○之姊呂碧玉於八十五年一月十六日代收，甲○○並於八十五年一月二十四
    日具狀提起抗告，惟經本院駁回抗告，而於八十五年三月十一日確定，甲○○亦
    於同年三月十九日親自簽收該駁回之裁定；乙○○就附表二之五張本票債權，亦
    據原審於八十五年七月二日以八十五年度票字第三八三六號民事裁定准予強制執
    行，該裁定由其於八十五年七月十六日蓋章收受，並於八十五年七月二十九日確
    定，是時乙○○已取得附表一及附表二所示本票債權之強制執行名義。然甲○○
    於乙○○已取得執行名義，且於八十九年五月十六日持上開執行名義申請原審就
    甲○○之財產為執行，並由原審以桃院丁民執十字第七四四九號案件受理，而將
    受強制執行之際，竟基於損害乙○○債權之意圖，於八十九年六月二日，將其位
    在桃園縣大溪鎮○○段上石屯小段四十七之二地號五分之一持分之土地（以下簡
    稱系爭土地），
    設定抵押權予不知情之丙○○而處分其財產，足生損害於債權人乙○○之債權。
    嗣經乙○○於執行程序中發現系爭土地已設定抵押權，始查悉上情。
二、案經乙○○訴由台灣桃園地方法院檢察署檢察官偵查起訴
    理  由
一、訊據上訴人即被告甲○○對右揭事實坦承不諱，核與被害人乙○○指訴情節相符
    ，惟辯稱：不知乙○○已申請法院查封系爭土地云云。經查：
（一）、附表一部分之四張本票債權，業經原審於八十四年十二月二十八日，以八十
        四年度票字第五八三八號民事裁定准予強制執行，該裁定由被告之姊呂碧玉
        於八十五年一月十六日代收，被告於八十五年一月二十四日具狀提起抗告，
        被告亦於同年二月六日親自簽收該裁定，嗣經本院於八十五年三月十一日駁
        回抗告，而於八十五年三月十一日確定，被告亦於八十五年三月十九日收受
        該駁回之裁定等情，業據原審調閱原審八十四年度票字第五八三八號及本院
        八十五年度抗字第六００號全卷屬實，並有上開裁定書、送達回證影本各二
        份及裁定確定證明書影本一份在卷可稽；附表二之五張本票，亦據原審於八
        十五年七月二日以八十五年度票字第三八三六號民事裁定准予強制執行，該
        裁定由被告於八十五年七月十六日蓋章收受，並於八十五年七月二十九日確
        定等情，亦據原審調閱原審八十五年度票字第三八三六號全卷無誤，且有該
        裁定書、送達回證、裁定確定證明書影本各一份附卷可憑，顯見被告確已知
        悉其所簽發之上開本票業經法院裁定准予強制執行確定，債權人乙○○隨時
        可聲請查封其財產。
（二）、乙○○於八十九年五月十六日持前開確定之民事裁定，向原審申請就被告之
        財產為強制執行，而由原審以桃院丁民執十字第七四四九號案件受理執行乙
        節，亦經原審調閱原審桃院丁民執十字第七四四九號全卷無誤。被告於乙○○取得確定之執行名義而將受強制執行之際，仍在八十九年六月二日，將系
        爭土地設定抵押權予不知情之丙○○而處分其財產等情，並據證人丙○○於
        九十年十一月九日於原審到庭證述屬實，且有系爭土地之土地登記謄本一份
        附卷可參，顯見被告確有於右開時、地處分其財產之事實。
（三）、按刑法第三百五十六條損害債權罪所謂之債務人「將受強制執行之際」，係
        指債權人已取得執行名義之後，強制執行程序未曾終結以前之期間而言。此
        之所謂「執行程序終結」，應指執行名義所載債權已全部滿足獲償而言。是
        本條之構成固需以債權人取得執行名義為其前提要件，惟不以債權人業已向
        法院聲請強制執行為必要，易言之，於債權人取得執行名義後，債務人之財
        產即有受強制執行之可能，債權人欲於何時發動強制執行，乃操諸於債權人
        之意思，若債務人明知於此，竟將其名下之財產處分，即與該罪之構成要件
        相當。次按，刑法第三百五十六條損害債權罪所謂之「處分」，與民法上之
        處分同其意義，凡在事實上就物體為變更消減之行為，及在法律上就權利為
        移轉、拋棄或限制之行為，均屬之。而不動產物權，依法律行為而取得設定
        、喪失及變更者，非經登記不生效力（民法第七百五十八條參照）。法律上
        處分不動產既以登記為生效要件，則自訂立不動產買賣，至出賣人備齊書類
        證件申請地政機關為移轉所有權登記過程中、履行契約之行為，應認均為處
        分不動產之行為。查被告既於前述二裁定均確定後之八十九年六月二日，始
        完成系爭土地之抵押權設定，且其於原審審理時自承因當時欠人家錢，雖明
        知乙○○已拿到本票裁定，仍將系爭土地設定抵押權予他人等語，顯見被告
        確有損害乙○○之債權意圖甚明。再上開法條所指之「將受強制執行之際」
        既不以債權人業已向法院聲請強制執行行為為必要，則被告辯稱：不知債權
        人已聲請查封云云，並不影響其犯罪之成立。綜上所述，本件事證明確，被
        告犯行堪以認定。
二、核被告甲○○所為，係犯刑法第三百五十六條之損害債權罪。又被告犯罪後，刑
    法第四十一條業於九十年一月十日修正公布，同年月十二日生效，修正前之刑法
    第四十一條規定，犯最重本刑為三年以下有期徒刑以下之刑之罪，而受六個月以
    下有期徒刑或拘役之宣告，因身體、教育、職業或家庭之關係，執行顯有困難者
    ，得以一元以上三元以下折算一日，易科罰金；修正後之刑法第四十一條第一項
    前段規定，犯最重本刑為五年以下有期徒刑以下之刑之罪，而受六個月以下有期
    徒刑或拘役之宣告，因身體、教育、職業、家庭之關係或其他正當事由，執行顯
    有困難者，得以一元以上三元以下折算一日，易科罰金。比較新舊法之規定，兩
    者並無不同，自應依刑法第二條第一項前段之規定，適用裁判時之新法。原審本
    同上之見解，適用刑法第二條第一項前段、第三百五十六條、修正後刑法第四十
    一條第一項前段、罰金罰鍰提高標準條例第一條前段、第二條，審酌被告之素行
    、犯罪之手段、自八十九年六月犯後迄原審審理中未償還告訴人債務、犯後態度
    等一切情狀，量處有期徒刑三月，並諭知如易科罰金，以三百元折算一日，認事
    用法均無不合，量刑亦無不當，被告上訴意旨以量刑過重，指摘原判決不當，為
    無理由，應予駁回，惟念被告前於八十二年七月二十一日受有期徒刑宣告執行完
    畢後五年內未曾受有期徒刑以上刑之宣告，有本院全國前案紀錄表可稽，且其現
    已與被告乙○○和解，告訴人同意由被告每月返還三萬元，本票債權都設定給告
    訴人，由被告太太在本票上背書，被告已先還告訴人十萬元，業據告訴人在本院
    供述無異，告訴人並表示不再追究被告之刑責，被告經此受刑之宣告後，當知警
    惕，信無再犯之虞，是其所受刑之宣告，認以暫不執行為適當，爰依法併宣告緩
    刑三年，以勵自新。
據上論斷，應依刑事訴訟法第三百六十八條、刑法第七十四條第二款，判決如主文。
本案經檢察官周誠南到庭執行職務。
中      華      民      國    九十一    年      八      月      二十    日
                              臺灣高等法院刑事第二庭
                                  審判長法  官  蔡  長  溪
                                        法  官  林  俊  益
                                        法  官  楊  貴  志
右正本證明與原本無異。
不得上訴。
                                        書記官  胡      儀
中      華      民      國     九十一   年      八      月      二十二  日
附表一：
一、票據號碼為ＪＣＯ二九七五四號、發票日為八十四年十一月三十日、票面金額為
    伍萬元、到期日為八十四年十二月五日。
二、票據號碼為ＪＣＯ二九七五五號、發票日為八十四年十一月三十日、票面金額為
    伍萬元、到期日為八十四年十二月十日。
三、票據號碼為ＪＣＯ二九七五六號、發票日為八十四年十二月十二日、票面金額為
    伍萬元、到期日為八十四年十二月十五日。
四、票據號碼為ＪＣＯ二九七五七號、發票日為八十四年十二月十二日、票面金額為
    伍萬元、到期日為八十四年十二月二十日。
附表二：
一、票據號碼為ＪＣＯ二九七五八號、發票日為八十四年十二月十二日、票面金額為
    伍萬元、到期日為八十四年十二月二十五日。
二、票據號碼為ＪＣＯ二九七五九號、發票日為八十四年十二月十二日、票面金額為
    伍萬元、到期日為八十四年十二月三十日。
三、票據號碼為ＪＣＯ二九七六Ｏ號、發票日為八十四年十二月十二日、票面金額為
    伍萬元、到期日為八十五年一月五日。
四、票據號碼為ＪＣＯ二九七六一號、發票日為八十四年十二月十二日、票面金額為
    伍萬元、到期日為八十五年一月十日。
五、票據號碼為ＪＣＯ二九七六二號、發票日為八十四年十二月十二日、票面金額為
    伍萬元、到期日為八十五年一月十日。
